臺灣士林地方法院民事簡易判決
                                   111年度湖簡字第193號
原      告  張琇容  


被      告  李俊翰  

上列當事人間返還不當得利事件，經本院於民國111年4月15日言
詞辯論終結，判決如下：
    主      文
被告應給付原告新臺幣30萬元。
訴訟費用新臺幣3,200元由被告負擔。
本判決得假執行。但被告如以新臺幣30萬元為原告預供擔保後，
得免為假執行。
    事實及理由要領
一、本判決依民事訴訟法第434條第1項規定，合併記載事實及理
    由要領，其中原告之主張與被告之答辯，並依同條項規定，
    分別引用原告之起訴狀及陳報狀（民國110年11月11日提出
　　），以及本件民國111年3月4日、同年4月5日言詞辯論筆錄
　　。
二、本院之判斷
  ㈠原告主張不當得利法律關係部分：
　⒈關於不當得利規定之說明：
　　按「無法律上之原因而受利益，致他人受損害者，應返還其
    利益。」民法第179條前段定有明文。不當得利制度，乃在
    調整無法律上原因所受財產利益應有之歸屬狀態，故當事人
    間之財產變動，即一方受財產上之利益，致他方受損害，倘
    無法律上之原因，即可構成不當得利，不以得到受益人之同
    意或受益人有受領之意思為必要，也不以受益人主觀上認知
　　，或是否知悉為要件。又，不當得利之功能，在於使受益人
    返還其無法律上原因所受的利益，不當得利受益人有返還其
    所受利益予受損人之義務，與侵權行為損害賠償以填補被害
    人所受損害為目的並不相同，亦不以故意、過失為要件。至
    於受益人於受請求返還時，其所受之利益已因無償讓與而不
    存在，乃不當得利返還範圍之問題（即民法第182條），對
    於不當得利之成立並不生影響。而民法第182條第1項雖規定
    「不當得利之受領人，不知無法律上之原因，而其所受之利
    益已不存在者，免負返還或償還價額之責任。」但所謂「所
　　受之利益已不存在」，非指所受利益之原形不存在者而言，
　　原形雖不存在，而實際上受領人所獲財產總額之增加現尚存
    在，不得謂利益不存在。如不當得利之受領人所受利益為金
    錢時，因金錢具有高度可代替性及普遍使用性，祇須移入受
    領人之財產中，即難以識別。是原則上無法判斷其存在與否
　　，除非受領人能明確證明確以該金錢贈與他人，始可主張該
    利益不存在（最高法院93年度台上字第1980號民事判決要旨
    參考）。
　⒉被告帳戶受領原告匯入款項新臺幣（下同）30萬元，已構成
    不當得利：
　⑴被告所開設板信商業銀行（下稱板信銀行）新莊分行帳號00
　　000000000000號帳戶（下稱系爭帳戶），於109年9月19日先
    後受領原告轉入5筆款項（各10萬元、9萬元、5萬元、5萬元
　　、1萬元），金額合計30萬元（下稱系爭款項）之事實，有
    原告提出之轉帳明細及板信銀行作業服務部函送該帳戶當日
    之交易明細表在卷可參，堪以認定。又，核閱臺灣新北地方
    檢察署109年偵字第42399號（下稱系爭偵查案件）不起訴處
    分書之內容，可知系爭帳戶係遭詐騙集團成員作為詐欺取財
    使用無訛；而原告匯款日期與系爭偵查案件之告訴人受詐欺
    匯款之日同為109年9月19日，再檢視系爭帳戶當日之交易明
    細表可知，該帳戶當日自12時至17時間進出之筆數甚多，且
　　時間密接，與一般單純之個人帳戶不同。綜上之情，原告主
    張其受詐騙而匯入上述款項乙節，堪信屬實。
　⑵被告之系爭帳戶，於109年9月19日受領原告遭詐騙而匯入之
    系爭款項後，該存款利益即歸屬於被告，而為被告所有財產
    之一部分，被告與原告間既無受領系爭款項之原因存在，自
    構成不當得利。
　⑶被告雖抗辯：因為要辦貸款，伊將系爭帳戶存摺和提款卡交
    給辦貸款的人，那人表示是板信銀行員工，可以比較好過，
    之後就沒下落，之後接到銀行供之帳戶異常，帳戶被管制就
    沒有再使用云云；原告則陳稱：無法證明被告是否真的被騙
    等語。經核，被告就其上述抗辯之情，並未提出確切之證據
    以明，已屬有疑。況且，申辦金融帳戶之人，對於存摺及密
    碼負有保管責任，本應自行妥善收存保管，交付姓名年籍不
    詳之人，可能遭不當使用，當為一般人可得判斷之情，被告
    既將存摺及密碼交付姓名不詳之他人，即難以免除應承擔之
    風險責任。再者，如前所述，民法上之不當得利，並不以受
    益人主觀上之認知為要件，縱其不知無法律上原因受有帳戶
    受領系爭款項之利益，然其又未能舉證證明其受領之系爭款
    項確已贈與他人而不存在，即無從免除其返還此筆不當得利
    款項之責任。是以，原告本於不當得利法律關係，請求被告
    返還系爭款項，即屬有據。
　㈡原告主張侵權行為法律關係部分：
　　被告經系爭偵查案件為不起訴處分，雖可認為被告並無幫助
    犯詐欺取財罪之故意，然而，依民法第184條第1項前段規定
　　：因故意或過失，不法侵害他人之權利者，負損害賠償責任
　　。亦即，侵權行為責任之成立，不以故意為必要，倘有過失
    不法侵害行為者，亦應負損害賠償責任。經核，參酌被告於
    本院及系爭偵查案件中之陳述，可知被告係為辦理貸款而將
    存摺及密碼交付他人。然而，金融帳戶事關個人財產權益之
    保障，具高度專有性，與印鑑章或提款卡結合，專屬性、私
    密性更高，非本人或與本人具有特定信賴關係者，難認有何
    得以隨意交付他人使用之理。且申辦金融帳戶之人，對於自
    身之存摺及密碼負有保管責任，本應自行妥善收存保管，隨
    意交付非熟悉之他人，可能遭不當使用，當為一般人成年之
    人可得判斷之情，被告理應負注意義務，但其疏於注意，率
    爾將其系爭帳戶之存摺及密碼資料交付他人，致成為詐欺取
    財之工具，被告自難卸免其過失責任。是以，原告本於侵權
    行為法律關係，請求被告負損害賠償責任，亦屬有據。
三、從而，原告依不當得利及侵權行為法律關係，請求被告給付
    如主文第一項所示，為有理由，應予准許。
中　　華　　民　　國　　111 　年　　5 　　月　　12　　日
                  內湖簡易庭法  官  施月燿
以上為正本係照原本作成。
如不服本判決，應於送達後20日內，向本院提出上訴狀並表明上
訴理由，如於本判決宣示後送達前提起上訴者，應於判決送達後
20日內補提上訴理由書（須依對造人數附繕本）。
中　　華　　民　　國　　111 　年　　5 　　月　　12　　日
                            書記官  朱鈴玉